【裁判字號】    97,訴,2509
【裁判日期】    970630
【裁判案由】    返還借款
【裁判全文】
臺灣臺北地方法院民事判決              97年度訴字第2509號
原      告  乙○○
訴訟代理人  林明賢律師
            陳孟秀律師
            蔡文彬律師
上列一人
複代理人    馬恩中    住台北市○○○路○段3號10樓
被      告  丙○○    住台北縣新店市○○路80號1樓
兼上訴訟代
理人        甲○○    住台北縣新店市○○路80號
上列當事人間請求返還借款事件，本院於民國97年6月12日言
詞辯論終結，判決如下：
    主  文
被告應連帶給付原告新台幣柒拾壹萬元，及自民國九十七年一月
二十三日起至清償日止，按年息百分之五計算之利息。
原告其餘之訴駁回。
訴訟費用由被告負擔二分之一，餘由原告負擔。
本判決第一項於原告以新台幣貳拾肆萬元為被告供擔保後得假執
行。但被告如以新台幣柒拾壹萬元為原告供擔保後，得免為假執
行。
原告其餘假執行之聲請駁回。
    事實及理由
一、程序方面：按訴狀送達後，原告不得將原訴變更或追加他訴
    ，但擴張或減縮應受判決事項之聲明者，不在此限，民事訴
    訟法第255 條第1項第3款定有明文。本件原告於起訴時請求
    被告給付原告新台幣（下同）145萬元及利息，嗣於訴訟中
    減縮聲明為請求被告應給付原告133萬元及利息。核係屬減
    縮應受判決事項之聲明，依上開規定，應予准許。
二、原告起訴主張：被告丙○○邀同被告甲○○為連帶保證人，
    向原告陸續借款共170萬元，有協議書為憑，被告嚴金順並
    開立本票7紙以為分期還款之擔保，惟於96年6月5日給付第
    一期款25萬元後即逃逸無蹤，屢經催討，均未獲置理，另向
    被告甲○○催討，僅清償12萬元，故尚欠本金133萬元及利
    息，迄未清償，依約被告丙○○、甲○○應負連帶清償責任
    ，故爰依法提起本件訴訟。並聲明：被告應連帶給付原告13
    3萬元，及自起訴狀繕本送達翌日起至清償日止，按年息5％
    計算之利息，並願供擔保請准宣告假執行。
三、被告甲○○對於有簽立協議書之事實並不爭執，惟辯稱本金
    之金額僅為108萬元，且已償還37萬元（25萬元及12萬元）
    等語資為抗辯。並聲明：1.駁回原告之訴、2.如受不利之判
    決，願供擔保免予宣告假執行。
四、被告丙○○未於言詞辯論期日到場，惟具狀辯稱：本人向乙○○先生所託，帶新台幣108萬，去澳門交給BEN TOH，過後
    此人收了錢後，失去蹤跡，乙○○先生向本人追討新台幣17
    0萬，說加上利息，我本人認為那是高利貸所為，非常不合
    理，本人只願意負責本金新台幣108萬元等語。
五、不爭執之事項：
（一）二造有簽立協議書，有原告所提協議書為憑。
（二）原告自承被告已償還第1次款25萬元。
（三）被告甲○○陸續償還12萬元，有被告甲○○所提匯款單為
      憑。
六、得心證之理由：
（一）二造間成立借款之本金範圍為何？
      按稱消費借貸者，謂當事人一方移轉金錢或其他代替物之
      所有權於他方，而約定他方以種類、品質、數量相同之物
      返還之契約，民法第第474條定有明文。次按當事人主張
      有金錢借貸關係存在，須就所須具備之特別要件，即金錢
      之交付及借貸意思表示一致，負舉證之責任。又按消費借
      貸契約屬要物契約，因借用物之交付而生效力。借用人出
      具之借據（借用證），倘未表明已收到借款，致不足證明
      有交付借款之事實，且其對之又有爭執者，貸與人自仍須
      就交付借款之事實負舉證責任，最高法院87年度台上字第
      1611號裁判要旨參照；又按支票為無因證券，簽發支票之
      原因實有多端，非必因借貸關係始簽發，故簽發支票交付
      他人提領尚不足以證明與他人訂立借貸契約，貸款與他人
      而成立借貸關係，最高法院86年度台上字第2031號裁判要
      旨參照。本件原告主張被告丙○○向其借款170萬元，固
      據其提出協議書及本票6紙（均影本）為憑。被告則辯稱
      本件借款本金為108萬元等語。經查，依二造所簽協議書
      之內容觀之：「借款人丙○○向乙○○借款共新台幣壹佰
      柒拾萬元正，今雙方同意借款人以左列之還款方式：借款
      人答應開立本票共計七張分別如左：6/5NT25萬，6/25NT
      25萬，7/15NT25萬，8/5NT25萬，8/25NT25萬，8/21NT20
      萬，9/30NT25萬，待借款於上述日期以現金支付後得取回
      本票乙張，直到9/30最後一張到期並兌現時，債權人得將
      先前借款人所開立之本票面額壹佰零捌萬元正還予借款人
      」，上開協議書內容並未表明被告丙○○已收到借款170
      萬元，又被告丙○○所簽發之本票，僅足證明被告丙○○
      有簽發本票供擔保，仍不足以證明原告有交付借款170萬
      元，而本件被告僅自認借款金額為108萬元，原告自應就
      超過本金108萬元之借款部分負舉證責任，惟原告並未舉
      證以實其說，是二造間借款本金，依現存之證據，僅得以
      被告自認之108萬元認有借貸關係存在。
（二）原告得請求被告償還之數額為何？
      二造間借款本金僅得以被告自認108萬元為限，已如前述
      ，而被告已償還25萬元及12萬元（合計37萬元），為原告
      所不爭執，則原告得請求償還之借款數額為71萬元（計算
      式：108－37＝71），逾此範圍之請求，不應准許，應予
      駁回。
七、按給付有確定期限者，債務人自期限屆滿時起，負遲延責任
    。給付無確定期限者，債務人於債權人得請求給付時，經其
    催告而未為給付，自受催告時起，負遲延責任。其經債權人
    起訴而送達訴狀，或依督促程序送達支付命令，或為其他相
    類之行為者，與催告有同一之效力，民法第229條定有明文
    ；又按應付利息之債務，其利率未經約定，亦無法律可據者
    ，週年利率為百分之五，民法第203條亦有明文。從而，原
    告基於借貸及連帶保證之法律關係，請求被告給付71萬元及
    自支付命令繕本送達翌日（即97年1月23日）起至清償日止
    ，按年息5%計算之利息，為有理由，逾此範圍，不應准許，
    應予駁回。
八、假執行之宣告：二造分別陳明願供擔保聲請宣告假執行及免
    予假執行，經核原告勝訴部分，核無不合，爰分別酌定相當
    擔保金額准許之。至原告敗訴部分，其假執行已失所附麗，
    併予駁回。
九、訴訟費用之負擔：民事訴訟法第79條。
中    華    民    國    97    年    6     月    30    日
                  民事第二庭  法  官  吳淑惠
以上正本係照原本作成。
如對本判決上訴，須於判決送達後20日內向本院提出上訴狀
中    華    民    國    97    年    7     月    1     日
                              書記官  蔡凱如


司法院資訊處製作；財團法人民間司法改革基金會備份。
